【裁判字號】    91,簡上,263
【裁判日期】    920516
【裁判案由】    給付借款
【裁判全文】
臺灣高雄地方法院民事判決  九十一年度簡上字第二六三號
    上  訴  人  乙○○
    訴訟代理人  丁○○
    被上 訴 人  台新國際商業銀行股份有限公司
                        設台北市○○區○○路二段四十四號
    法定代理人  戊○○  住同右.
    訴訟代理人  丙○○  住高雄.
                甲○○  住同右.
右當事人間請求給付借款事件，上訴人對於中華民國九十一年五月二十四日本院高雄
簡易庭九十一年度簡上字第二六三號第一審判決提起上訴，本院判決如左：
    主      文
上訴駁回。
原判決命上訴人應給付之違約金，減縮自民國八十九年九月十二日起算。
第二審訴訟費用由上訴人負擔。
    事實及理由
一、本件被上訴人起訴時其名稱為大安商業銀行股份有限公司（下稱大安銀行），嗣
    於民國九十年十二月十一日與台新國際商業銀行股份有限公司，以股份轉換方式
    籌設台新金融控股股份有限公司而進行合併，並以台新國際商業銀行股份有限公
    司為存續公司，經財政部九十年十二月三十一日台財融(二)字第０九０００一五一
    三五號函予以准許，有該函在卷可稽，而台新國際商業銀行股份有限公司已具狀
    聲明承受訴訟，自無不合，應予准許。
二、被上訴人起訴主張：訴外人黃金笑於八十七年二月十一日向伊（大安銀行）借款
    新台幣（下同）一百五十三萬元（簽立三十四萬元及一百十九萬元二紙借據
    ），上訴人則於同日出具切結書（下稱系爭切結書），載明如黃金笑未依約繳納
    上開所示借款達三個月以上，經催討無效時，其願承擔黃金笑該筆借貸債務。
    嗣黃金笑自八十九年八月十一日起即未按期繳款，尚積欠二十四萬一千八百六十
    四元之本息及違約金，伊於九十年八月三十一日通知上訴人清償，惟上訴人均置
    之不理。爰依併存債務承擔之法律關係，求為命上訴人給付二十四萬一千八百六
    十四元，及自八十九年八月十一日起至清償日止，按週年利率百分之八點九計算
    之利息，及其逾期在六個月以內者，按上開利率百分之十，逾期超過六個月部分
    ，按上開利率百分之二十計算之違約金（違約金部分於本院減縮自八十九年九月
    十二日起算）。並於本院聲明：上訴駁回。
三、上訴人則以：伊並未同意承擔黃金笑之債務，系爭切結書上並無伊之簽名，且印
    章亦非伊所有等語，資為抗辯。經原審為其敗訴判決後，提起上訴，並於本院聲
    明：(一)原判決廢棄。(二)被上訴人在第一審之訴駁回。
四、被上訴人主張黃金笑於八十七年二月十一日向其借得所示三十四萬元後，自八
    十九年八月十一日起即未按期繳款，尚欠二十四萬一千八百六十四元本息及違約
    金，其已於九十年八月三十一日通知上訴人清償；及上訴人於同日出具切結書，
    約定黃金笑如未能依約清償上述借款且已達三個月時，上訴人願承擔無條件代為
    清償之事實，業據提出借據、歷史交易明細查詢單及切結書為證，並主張係依據
    併存債務承擔之法律關係請求上訴人清償債務，上訴人則否認債務承擔之事實，
    故兩造所爭執者為：上訴人有無簽立系爭切結書承擔黃金笑之債務？茲將本院判
    斷內容說明如下。
１、按借據內印章及作押房契既均屬真正，雖由他人代為立據而除有確切反證外，自
    應推定為本人授權行為，最高法院三十七年上字第八八一六號判例意旨可資參照
    。易言之，私人之印章，由自己使用為常態，被人盜用為變態，主張變態事實之
    當事人，自應就此印章被盜用之事實負舉證之責任。
２、本件上訴人雖主張系爭切結書立切結書人「乙○○」之印章並非真正。惟查，訴
    外人陳淑美於八十六年十月二十七日向訴外人寶成建設股份有限公司（下稱寶成
    公司），購買其興建坐落高雄縣鳥松鄉「美麗皇家」住宅，因陳淑美向被上訴人
    辦理房貸金額為房地售價之九成，比一般房貸慣例高出二成，被上訴人為確保其
    債權能如期受償，乃要求擔任寶成公司總經理之上訴人，以其個人名義簽具切結
    書，約定陳淑美如未能依約清償超過買賣總價七成之房貸達三個月時，上訴人願
    承擔該超過七成債務之事實，為上訴人於原審所不爭執，並有切結書在卷可證。
    嗣上訴人於本院雖陳稱該切結書上「乙○○」之簽名固其所為，但印章則非真正
    等語，然查，切結書上之印章確是上訴人所有乙事，已據上訴人於原審自認甚詳
    （見原審卷第四十九頁），而上訴人既不否認該切結書上之簽名係其本人所為，
    應表示其願意簽立該切結書承擔陳淑美之債務，衡情其於簽名後再加蓋本人之印
    章，亦與常情相符，並無遭他人盜用或偽造之虞，該印章確係上訴人所有乙事，
    堪可採信。
３、又經本院依職權當庭勘驗該切結書與系爭切結書「乙○○」之印文，經詳加比對
    結果，其印章規格與字型均相符合，有切結書二紙附卷足憑，足認被上訴人主張
    系爭切結書上訴人之印文為真正乙事，堪可採信。系爭切結書上之印文既屬真正
    ，上訴人否認係其本人所蓋或其有授權他人代蓋，依舉證責任分配原則，應由上
    訴人負舉證責任，惟上訴人並未舉證說明該印文非其本人或授權他人所蓋，揆諸
    上開判例意旨，自應推定為上訴人本人或授權他人所為。再者，系爭切結書所承
    擔之債務，亦係同上「美麗皇家」承購戶超出七成之房貸，且兩紙切結書之約定
    內容亦大致相同，簽立時間僅相隔三個多月（八十六年十月二十七日及八十七年
    二月十一日）。況上訴人當時係寶成公司之總經理，應被上訴人之要求，出具切
    結承擔同批承購戶逾七成之房貸，亦與向來兩造辦理房貸模式相符。至於上訴人
    抗辯系爭切結書並未同時提供定期存單擔設質，與另紙切結書提供存單之情相異
    ，系爭切結書應非其所簽等語。惟查，銀行配合建設公司辦理房貸，貸放金額高
    於買賣總價七成者，銀行通常雖會要求建設公司提出定期存單以供擔保，但如銀
    行已取得建設公司董事長或總經理（一般多為股東）同意切結承擔逾七成之貸款
    ，因其債權已獲得較充足之保障，則非必另要求建設公司提出存單設質。本件黃
    金笑之債務既已由寶成公司董事長林新發及上訴人（總經理）出具切結書同意承
    擔，則被上訴人在評估其債權受償無虞後，未要求寶成公司另提出存單擔保，亦
    與該批房貸實務運作方式無違，上訴人執此欲免除其債務承擔之責，自無可採。
４、按債務承擔契約係以第三人與債權人為當事人，衹須第三人與債權人互相表示意
    思一致，其契約即為成立。經查，系爭切結書第一項記載「借款人（黃金笑）所
    借款項於超過房地售價百分之七十以上之本金及其利息、違約金範圍內之債權，
    借款人如未依貴公司房地貸款契約約定分期繳納本息達三個月以上，並經貴公司
    向借款人發函催繳後仍未繳納者，一經貴公司通知，立書人林新發、乙○○同意
    無條件立即代償上述債權金額，但貴公司應出具代償證明」等語。依其文義，顯
    係兩造約定於黃金笑未能依約分期繳納本息達三個月以上，且經催繳後仍不履行
    ，經被上訴人通知上訴人後，上訴人即應無條件承擔上開債務，其約定內容應係
    併存之債務承擔，由上訴人加入為債務人，而與黃金笑就同一債務各負全部給付
    之責任。
五、綜上所述，上訴人簽立系爭切結書承擔黃金笑之房貸債務之事實，堪可認定。從
    而，被上訴人依據併存債務承擔之法律關係，請求上訴人給付二十四萬一千八百
    六十四元，及自八十九年八月十一日起至清償日止，按週年利率百分之八點九計
    算之利息，及其逾期在六個月以內者，按上開利率百分之十，逾期超過六個月部
    分，按上開利率百分之二十計算之違約金，為有理由，應予准許（原判決命上訴
    人給付違約金部分，被上訴人已減縮自八十九年九月十二日起算）。原審據此為
    上訴人敗訴判決，並無違誤，上訴意旨指摘原判決不當，求予廢棄，並無理由，
    應予駁回。
六、據上論結：本件上訴為無理由，依民事訴訟法第四百三十六條之一第三項、第四
    百四十九條第一項、第七十八條，判決如主文。
中      華      民      國    九十二    年      五      月     十六     日
                              臺灣高雄地方法院民事第一庭
~B審判長法  官  林紀元
~B      法  官  甯  馨
~B      法  官  唐照明
右為正本係照原本作成。
本判決不得上訴。
中      華      民      國    九十二    年      五      月     十六     日
~B法  院書記官  李承悌


司法院資訊處製作；財團法人民間司法改革基金會備份。
